【裁判字號】    98,易,31
【裁判日期】    980317
【裁判案由】    公然侮辱
【裁判全文】
臺灣士林地方法院刑事判決                98年度易字第31號
公  訴  人  臺灣士林地方法院檢察署檢察官
被      告  丙○○
                      號3樓
                      號1樓
上列被告因公然侮辱案件，經檢察官偵查後聲請以簡易判決處刑
（96年度偵字第14478 號），本院認不宜以簡易判決處刑，改依
通常程序審理（97年度士簡字第1432號），本院判決如下：
    主  文
丙○○無罪。
    理  由
一、公訴意旨略以：被告丙○○與告訴人乙○○（聲請簡易判決
    處刑書誤載為「徐秀珍」，以下一併更正之）係同事關係，
    雙方因被告之母親陳培英（另由臺灣士林地方法院檢察署通
    緝中）所召集之互助會倒會而迭生爭執，詎被告基於公然侮
    辱之犯意，於民國96年3 月3 日下午2 、3 時許，在臺北市
    ○○街65號成德國小警衛室，公然以「放你媽的屁」辱罵告
    訴人，足生損害於告訴人之名譽，因認被告涉有刑法第309
    條第1 項公然侮辱罪嫌。
二、按犯罪事實應依證據認定之，無證據不得認定犯罪事實；不
    能證明被告犯罪者，應諭知無罪之判決，刑事訴訟法第 154
    條第2 項、第301 條第1 項分別定有明文。又事實之認定，
    應憑證據，如未能發現相當證據，或證據不足以證明，自不
    能以推測或擬制之方法，為裁判基礎；且認定犯罪事實所憑
    之證據，雖不以直接證據為限，間接證據亦包括在內，然而
    無論直接證據或間接證據，其為訴訟上之證明，須於通常一
    般之人均不致有所懷疑，而得確信其為真實之程度者，始得
    據為有罪之認定，倘其證明尚未達到此一程度，而有合理之
    懷疑存在而無從使事實審法院得有罪之確信時，即應由法院
    為諭知被告無罪之判決，有最高法院40年台上字第86號判例
    、76年台上字第4986號判例可資參照。次按刑事訴訟法第16
    1 條已於91年2 月8 日修正公布，修正後同條第1 項規定：
    檢察官就被告犯罪事實，應負舉證責任，並指出證明之方法
    。因此，檢察官對於起訴之犯罪事實，應負提出證據及說服
    之實質舉證責任。倘其所提出之證據，不足為被告有罪之積
    極證明，或其闡明之證明方法，無從說服法官以形成被告有
    罪之心證，基於無罪推定之原則，自應為被告無罪判決之諭
    知，更有最高法院92年台上字第128 號判例意旨足參。
三、公訴人認被告涉有前開犯行，無非以證人即告訴人、證人即
    當時在場之成德國小警衛甲○○之證詞為其論據。訊之被告
    雖不否認於上開時間、地點前往成德國小警衛室還錢予告訴
    人乙節，惟堅詞否認有何公然侮辱之犯行，辯稱：當時伊只
    是在跟告訴人訴苦，但告訴人不願意聽，並無爭執，也沒有
    罵告訴人「放你媽的屁」等詞。
四、經查：
  (一)本件原聲請簡易判決處刑書雖記載告訴人為徐秀珍，然於前
    開時間、地點發生爭執之人為被告與乙○○，且提起本件公
    然侮辱告訴之人亦為乙○○，有刑事告訴狀可稽（見他字卷
    第4 、5 頁），並為被告、徐秀珍及乙○○確認在卷（見本
    院97年度審易字第285 號卷第2 頁），是原聲請簡易判決處
    刑書關於「徐秀珍」之記載應均屬誤會，此部分亦據檢察官
    當庭更正（見本院98年2 月17日準備程序筆錄），爰併予更
    正，先予說明。
  (二)被告與告訴人原係同事，因被告母親陳培英倒會而由被告擔
    負為其母親償還債務之責，96年3 月3 日下午2 、3 時許，
    被告前往臺北市○○街65號成德國小警衛室還款予告訴人，
    因不滿告訴人催促還款而與告訴人發生爭執，並當場出言「
    放你媽的屁」之詞等情，業據證人即告訴人、證人即當時在
    場之警衛甲○○於本院審理中經隔離後證述綦詳（見本院審
    判筆錄第3 、4 、7 頁），被告雖否認與告訴人發生爭執乙
    節，辯稱是告訴人辱罵伊、對伊拍桌子云云，然告訴人係因
    被告不滿告訴人催促還款而向告訴人表示要去她家死給她看
    等話而心有所不快，質問被告為何要在大過年時要說這種話
    ，被告遂出言「放你媽的屁」等詞，告訴人始拍桌子等情，
    亦分據證人即告訴人、證人甲○○證述在卷，是被告否認與
    告訴人發生爭執並出言「放你媽的屁」云云，並非可採。
  (三)惟按公然侮辱係指不指摘具體事實，而以最粗鄙不堪言詞辱
    罵或使人難堪為目的之輕蔑行為而言，然被告與告訴人間因
    債務糾紛而生爭執，對於告訴人質問為何在過年期間講出要
    去其住家死給其看之不吉利話語時出言「放你媽的屁」之詞
    ，其意在指告訴人胡說，此用詞或嫌粗俗，然尚不至達侮辱
    人名譽之程度。公訴人認被告以「放你媽的屁」之詞辱罵告
    訴人而達貶損告訴人名譽之目的，尚有未洽。
五、綜上所述，被告辯稱並未說「放你媽的屁」一詞，雖非可採
    ，然此言語尚未達貶損名譽之程度。此外，復查無其他積極
    證據，足證被告有公訴人所指犯行，不能證明被告犯罪，自
    應為被告無罪判決之諭知。
據上論斷，應依刑事訴訟法第452 條、第284 條第1 項、第301
條第1 項，判決如主文。
本案經檢察官蔡啟文到庭執行職務
中    華    民    國    98    年    3     月    17    日
                  刑事第七庭法  官  黎惠萍
以上正本證明與原本無異。
如不服本判決應於收受判決後10日內向本院提出上訴書狀，並應
應敘述具體理由。其未敘述上訴理由者，應於上訴期間屆滿後20
日內向本院補提理由書(均須按他造當事人之人數附繕本)「切勿
逕送上級法院」。
                            書記官  夏珍珍
中    華    民    國    98    年    3     月    17    日


司法院資訊處製作；財團法人民間司法改革基金會備份。
